【裁判字號】    94,訴,640
【裁判日期】    951018
【裁判案由】    損害賠償
【裁判全文】
臺灣嘉義地方法院民事判決               94年度訴字第640號
原      告  乙○○
被      告  甲○○○○○○○○.
訴訟代理人  嚴庚辰律師
            陳國瑞律師
上列當事人間損害賠償事件，本院於中華民國95年10月4日言詞
辯論終結，判決如下：
    主  文
被告應給付原告新臺幣貳拾壹萬壹仟陸佰貳拾陸元。及自起訴狀
送達翌日起即民國九十五年一月三日起至清償日止，按週年利率
百分之五計算之利息。
原告其餘之訴駁回。
訴訟費用由被告負擔三分之一，餘由原告負擔。
本判決第一項得假執行。被告如於執行標的物拍定、變賣前，以
新臺幣貳拾壹萬壹仟陸佰貳拾陸元為原告預供擔保後，得免為假
執行。
原告其餘假執行之聲請駁回。
    事     實
一、原告方面
   （一）聲明：
       1.被告應給付原告新臺幣（下同）79萬1626元，及自本
         訴狀繕本送達翌日起至清償日止，按年利率百分之5計
         算之利息。
       2.原告願供擔保，請求宣告假執行。
       3.訴訟費用由被告負擔。
   （二）陳述：
       1.被告係位於台南縣白河鎮關子嶺麒麟隧道口「山邊土
         雞城」負責人，並負責「山邊土雞城」之現場管理，
         民國（下同）92年11月23日晚間8時30分許，被告明知
         「山邊土雞城」地處山區，路面易濕滑，本應注意隨
         時保持人行通道之乾燥，且依當時情形又無不能注意
         之情事，竟疏未注意善盡負責人之義務，任由該土雞
         城之工作人員，於營業時間以蘇打水清洗打掃廚房地
         面，致清洗後之油漬污水經由櫃台漫流至該土雞城大
         門出入口，造成該處地面因油漬污水積存而濕滑，適
         原告偕友人於該店用餐完畢後行經門口，因而滑倒，
         致原告受有尾胝骨骨折之傷害，此有財團法人天主教
         聖馬爾定醫院（下稱聖馬爾定醫院）診斷證明書一紙
         可資佐證。
      2. 案經原告訴請台灣台南地方法院檢察署檢察官以93年
         度偵字第3225號偵查起訴，經台灣高等法院台南分院
         以94年度上易字第325號刑事判決「賴淑芬從事業務之
         人，因業務上之過失傷害人，處罰金伍仟元，如易服
         勞役，以參佰元折算壹日。」確定，有判決書一份可
         稽。
       3.是原告依據侵權行為法則請求被告給付損害賠償如下：
         (1)醫療費用部分：
           原告因上開傷害，於92年11月26日至92年12月9日在
           聖馬爾定醫院住院14日，住院期間支出醫療費用5萬
           1626元，此有聖馬爾定醫院出具之醫療費用收據2紙
           為證。
         (2)減少勞動能力損失：
           原告每月收入至少2萬元，因尾胝骨骨折之傷害而有
           12 個月無法工作，因此，原告喪失勞動能力所得為
           24 萬元（20000元×12月），嗣後於95年2月22日言
           詞辯論期日改稱在小吃部KTV上班，每月收入至少7
           萬元。
         (3)精神慰撫金部分：
           原告因尾胝骨骨折之傷害，住院14天，出院後，仍
           持續前往醫院追蹤治療，浪費不少時間精力，不論
           在精神或心理上，均造成不少痛苦。且因該等傷害
           無法完全復原，導致原告必須尋求民間之中醫藥及
           國術館繼續治療，迄今近2年，仍有後遺症使原告身
           體不適。而被告不聞不問迄今不願賠償，甚至說謊
           卸責，令原告精神極端痛苦，爰請求精神慰撫金50
           萬元。
       4.  綜上，原告請求51,626＋240,000＋500,000＝791,
           626元之賠償。並聲明被告應給付原告新臺幣79萬
           1626元，及自本訴狀繕本送達翌日起至清償日止，
           按年利率百分之5計算之利息。原告願供擔保，請求
           宣告假執行。訴訟費用由被告負擔。
    （三）證據：提出診斷證明書1紙、收據2紙、判決書1份及
          存款簿1份（均影本）
二、被告方面：
   （一）聲明：
      1.原告之訴及假執行聲請均駁回。
      2.訴訟費用由原告負擔。
      3.如受不利之判決，願供擔保，請免為假執行。
   （二）陳述：
      1.否認原告對於被告罔顧顧客安全之主張，且原告係在事
        發後3天才就醫，並於1個多月後才表示伊尾胝骨骨折，
        事發當天被告前往救  護原告曾表示『沒事』，是故縱
        原告有滑倒之事實，亦無法証明其尾胝骨骨折與在被告
        營業場所山邊土雞城滑倒有關。
      2.被告固係台南縣白河鎮關子嶺麒麟隧道口山邊土雞城之
        負責人，原告亦曾於民國92年11月23日晚間在店門口跌
        倒。但原告之跌倒，乃偶然之因素所致，殆與被告營業
        處所之安全設備無關。蓋以被告店門口長年貼有『地滑
        小心』之紅色警告標語，此為原告於刑事傷害案件偵查
        中所自承，足見被告已盡其注意顧客安全之義務。縱案
        發當時店門口地面較溼，但此係服務生打掃餐廳時遺留
        ，為偶然因素。又原告來店消費當天，足登7公分細跟
        高跟鞋，腳步一旦不穩，本極易跌倒，乃原告自己不注
        意行路安全，竟遽以其跌倒之事要求被告損害賠償，並
        無理由。
      3.原告請求被告損害賠償之項目中包含減少勞動能力收入
        2萬元，惟原告究有無工作，究有多久時間無法工作，
        原告均未舉証以實其說，自難採信，原告應提出薪資扣
        繳憑單以証明其有工作。充其量亦僅能依勞工最低工資
        請求，且依聖馬爾定醫院函覆稱『原告休養3個月應屬
        必要』，原告卻請求1年之勞動收入亦無足取。
      4.再者，非財產上損害之慰撫金，應就雙方身分地位及經
        濟能力並原告所受傷害憑以審酌，本件原告遽爾請求新
        台幣50萬元精神慰撫金並無理由，另醫藥費部份被告認
        原告住單人病房，非醫療上所必要，如屬全民健保支付
        之費用原告亦不得請求。
      5.末查縱認被告應負損害賠償責任，惟原告身著7公分高
        跟鞋，致其走路時重心不穩而摔倒，原告自應對此所受
        之傷害負與有過失責任，依民法第217條之規定亦應依
        過失比例酌減被告之賠償金額，此亦為刑事判決所認定
        之事實併此敘明。
   （三）證據：無。
三、本院依職權向嘉義市聖馬爾定醫院詢原告病情及醫藥收據資
    料，併依職權調閱兩造財產歸戶及所得資料。
    理    由
一、再按訴狀送達後，原告不得將原訴變更或追加他訴，但請求
    之基礎事實同一，擴張或減縮應受判決事項之聲明者，不在
    此限；又被告於訴之變更或追加無異議，而為本案之言詞辯
    論者，視為同意變更或追加，民事訴訟法第255條第1項第2
    款、第3款、第2項分別定有明文。原告原起訴主張減少勞動
    損失為月薪2萬元，嗣後擴張為月薪7萬元。被告對前揭訴之
    擴張無異議而為本案之言詞辯論，與上開法條規定並無不合
    ，應准許之，先予陳明。
二、原告主張於92年11月23日晚間8時30分許，穿著高跟鞋在被
    告經營之「山邊土雞城」跌倒並受傷，業據提出診斷證明書
    ，並為被告所自認，此為兩造不爭執之事實，則兩造爭執之
    事項為被告應否對原告跌倒受傷負賠償責任？原告請求之金
    額是否適當？原告穿著高跟鞋跌倒是否與有過失？茲分敘如
    下：
三、被告為「山邊土雞城」之負責人，明知「山邊土雞城」地處
    山區，路面易濕滑，本應注意隨時保持人行通道之乾燥，且
    依當時情形又無不能注意之情事，竟疏未注意善盡負責人之
    義務，任由該土雞城之工作人員，於營業時間以蘇打水清洗
    打掃廚房地面，致清洗後之油漬污水經由櫃台漫流至該土雞
    城大門出入口，造成該處地面因油漬污水積存而濕滑，適原
    告偕友人於該店用餐完畢後行經門口，因而滑倒，致原告受
    有尾胝骨骨折之傷害，其有過失甚明。台南高等法院台南分
    院94年上易第325號刑事判決亦同此見解，並判決被告罰金
    5000元確定，經本院調取該刑事案件卷宗核閱屬實。
四、按因故意或過失，不法侵害他人之權利者，負損害賠償責任
    。再按不法侵害他人之身體或健康者，對於被害人因此喪失
    或減少勞動能力或增加生活上之需要時，應負損害賠償責任
    。且按不法侵害他人之身體、健康、名譽、自由、信用、隱
    私、貞操，或不法侵害其他人格法益而情節重大者，被害人
    雖非財產上之損害，亦得請求賠償相當之金額。民法第184
    條第1項、第191條之2、第193條第1項、第195條第1項定有
    明文。
五、茲審酌原告請求之各項金額如下：
  (一)醫療費用部分：
    1.按不法侵害他人之身體或健康者，對於被害人因此增加生
      活上之需要時，應負損害賠償責任，民法第193條第1項定
      有明文。是原告自得請求被告連帶賠償其已支出之醫療費
      、看護費等增加生活上費用。
    2.原告主張其因本件車禍而支出醫療費5萬1626元（自付額
      ），業據其提出與所述相符之收據為證，並經被告於本院
      審理時表明不爭執，堪信原告上開主張為真實，是原告訴
      請被告賠償上開費用於法有據，應予准許。
    3.被告雖主張原告不應住進單人病房，且不應在疼痛減緩後
      又自行要求住院等詞，惟查據嘉義市聖馬爾定醫院查詢結
      果，原告乃尾胝骨骨折，骨折癒合須3個月，才不至於因
      走動而牽動骨折斷端，造成下背疼痛等情，有該院說明函
      可稽，則原告住進單人病房以求好好休息，並非奢華費用
      ，原告主張不予支付，並無理由，且原告在疼痛尚未完全
      去除前，住院至14日亦屬必要，被告主張原告僅能請求最
      低治療標準之金額，難認為有理由。
  (二)勞動能力減少之損害部分：
    1.按民法第193條第1項規定，不法侵害他人之身體或健康者
      ，對於被害人因此喪失或減少勞動能力，應負損害賠償責
      任。
    2.本件原告主張其受傷前實領每月薪資7萬元，受傷後12個
      月無法工作等情，惟查原告所稱從事小吃部kTV工作，並
      未提出薪資證明，且由提出之存款簿僅能顯示原告資金往
      來情形，無法證明原告每月薪資，故原告主張每月薪資7
      萬元，即屬無據，惟被告主張以最低勞工薪資為計算標準
      ，亦屬苛求，爰以小吃店之平均薪資每月2萬元為準。
    3.原告雖主張12個月勞動損失，惟據前開嘉義市聖馬爾定醫
      院之回函，原告僅需休養3個月，則原告逾此部分之請求
      ，則屬無據。
  (三)精神上損害賠償部分：
    1.按不法侵害他人之身體、健康、名譽、自由、信用、隱私
      、貞操，或不法侵害其他人格法益而情節重大者，被害人
      雖非財產上之損害，亦得請求賠償相當之金額，為民法第
      195條第1項前段所明定。原告因被告之過失傷害行為，致
      其身體受有前開傷害，經過長期手術、住院、門診治療，
      無論肉體及精神均受有極大痛苦，自得請求精神慰藉金。
    2.本院斟酌原告受有前開之傷害，不但於當時疼痛難耐，並
      因而造成須休養3個月，非但個人受有身體及精神上之痛
      苦，亦使其生活秩序大受影響，名下無不動產2筆、汽車1
      部，及被告名下有不動產3筆、汽車1部等一切情形，認為
      原告請求被告賠償10萬元慰撫金為適當，原告逾此部份之
      請求，應予核減。
六、綜上所論，原告基於侵權行為之規定，於訴請被告賠償211,
    626元（計算式：51,626＋60,000＋100,000＝211,626 ）及
    自收受起訴狀繕本翌日即95年1月3日起至清償日止，按週年
    利率百分之5計算之利息之範圍內，為有理由，應予准許，
    逾此範圍之請求，即屬無據，應予駁回。
七、被告雖主張原告穿著高跟鞋，係與有過失，主張依民法第21
    7條規定予以減輕，經查原告雖不否認當時穿著高跟鞋，惟
    稱平時走路並無跌倒情事等詞，衡情被告任由土雞城員工於
    營業時間內以蘇打水清洗廚房地面造成污水油漬漫流至店門
    口，造成該處因油漬污水積存導致地面濕滑，衡諸一般經驗
    法則，無論穿著平底鞋抑或高跟鞋，該處路面濕滑已極易影
    響行經該處者步履之穩定，與原告是否穿著高跟鞋無關，且
    前開台灣高等法院台南分院刑事判決中, 並未認定原告穿著
    高跟鞋對跌倒之事實有所過失，僅稱是否與有過失，係被告
    於民事上得否請求主張過失相抵之問題，是被告以前開刑事
    判決認原告穿著高跟鞋係有過失一節，應屬無據，況高跟鞋
    已為現今社會女性所不可缺少之鞋款，自無法以原告穿著高
    跟鞋而推論原告有何過失，被告此部份抗辯為無理由。
八、按核原告勝訴部分，因未逾50萬元，依民事訴訟法第389條
    第1項第5款之規定，法院應依職權宣告假執行，原告就其勝
    訴部分所為假執行之聲請，應視為僅促使法院發動其職權，
    爰依職權宣告假執行，並依被告聲請准供擔保後，免為假執
    行。至就逾21萬1626元部分，原告其餘假執行之聲請，則因
    訴之駁回而失所依附，不予准許。
九、本件判決基礎已臻明確，兩造其餘攻防方法及訴訟資料經本
    院審酌後，核與判決不生影響，無逐一論列之必要，亦併此
    敘明。
據上論結，本件原告之訴為一部有理由、一部無理由，依民事訴
訟法第79條、第389條第1項第5款、第392條第2項，判決如主文
。
中    華    民    國    95    年    10    月    18    日
                  民一庭法  官      林世芬
以上正本證明與原本無異
如對本判決上訴須於判決送達後20日內向本院提出上訴狀
中    華    民    國    95    年    10    月    18    日
                        書記官      許龍崑


司法院資訊處製作；財團法人民間司法改革基金會備份。
